【裁判字號】    97,消債清,49
【裁判日期】    971230
【裁判案由】    聲請清算程序
【裁判全文】
臺灣高雄地方法院民事裁定           97年度消債清字第49號
聲  請  人  甲○○
上列當事人因消費者債務清理事件聲請清算，本院裁定如下：
    主  文
聲請人甲○○自民國九十七年十二月三十日下午四時起開始清算
程序。
命司法事務官進行本件清算程序。
    理  由
一、本件聲請意旨略以：聲請人有不能清償債務情事，前依中華
    民國銀行公會會員辦理消費金融案件無擔保債務協商機制與
    債權金融機構成立協商，就聲請人積欠之信用卡、現金卡及
    信用貸款等債務合計新臺幣（下同） 6,273,887元，與債權
    人達成合計120期、週年利率2％之分期還款協議，約定聲請
    人自民國（下同）95年10月起，每月應償還57,728元予各債
    權人。惟因聲請人投資失敗，雖勉力向親友籌款償還協商金
    額數期後，終無以為繼，不得已而毀諾。而聲請人現今尚處
    於失業、無收入之狀態中，現有資產總額約 4,025,317元，
    而債務總額為8,697,701元（其中無擔保債務為6,273,887元
    ，有擔保債務為 2,423,814元），是聲請人顯係因非可歸責
    於己之事由致履行有重大困難。而聲請人願拋棄生活費及扶
    養費，以現有資產清償債務，爰聲請准予裁定清算等語。
二、按債務人不能清償債務或有不能清償之虞者，得依本條例所
    定更生或清算程序，清理其債務，消費者債務清理條例第 3
    條定有明文。又債務人與金融機構協商成立者，不得聲請更
    生或清算，但因不可歸責於己之事由，致履行顯有重大困難
    者，不在此限；而本條例施行前，債務人依金融主管機關協
    調成立之中華民國銀行公會會員辦理消費金融案件無擔保債
    務協商機制與金融機構成立之協商，準用前項之規定，同條
    例第151 條第5 項、第6 項亦有明定。次按債務人於法院裁
    定開始更生程序或許可和解或宣告破產前，得向法院聲請清
    算；法院開始清算程序之裁定，應載明其年、月、日、時，
    並即時發生效力；法院裁定開始更生或清算程序後，得命司
    法事務官進行更生或清算程序，必要時得選任律師、會計師
    或其他適當之自然人或法人一人為監督人或管理人，同條例
    第80條、第83條第1 項、第16條第1 項亦規定至明。
三、經查，聲請人主張之上開事實，業據其提出財產及收入狀況
    說明書、債權人清冊、協議書、無擔保債務還款計畫、財團
    法人金融聯合徵信中心當事人綜合信用報告、戶籍謄本、聲
    請人之95、96年度綜合所得稅各類所得資料清單、財產歸屬
    資料清單、聲請人勞保投保資料各 1份附卷為證。而查聲請
    人95年度、96年度之綜合所得收入分別為 0元、22,392元，
    有其綜合所得稅各類所得資料清單在卷可參，是其當年度每
    月平均收入分別約為0元、1,866元，遠低於其協商還款之金
    額，顯見協商條件於協商時並未考量聲請人每月收入及必要
    支出費用。又聲請人名下僅有坐落高雄縣茄萣鄉○○段 838
    地號土地及其上同段 482、1296號建物，惟悉遭本院以96年
    度執字第104051號執行事件於97年3月18日以價額3,050,000
    元拍定，而上開執行程序業已於民國97年 6月10日因標的物
    拍賣結果不足清償債權，經本院執行處發給債權憑證而終結
    在案，業經本院依職權調閱上開執行卷宗查明屬實，而聲請
    人陳稱現今尚處於失業、無收入之狀態中，亦有其提出之95
    、96年度綜合所得稅各類所得資料清單、勞保投保資料可資
    佐證，是聲請人主張其資產及所得顯已不能清償其債務乙節
    ，尚堪採信。聲請人未依約清償，應是因客觀收入不足所致
    ，足認聲請人確係因不可歸責於之事由，致履行協儀有重大
    困難，且確有不能清償債務之情形。此外，本件又查無聲請
    人有消費者債務清理條例第6條第3項、第8條或第82條第2項
    所定駁回清算聲請之事由存在，是聲請人聲請本件清算，為
    有理由，應予准許；並依上開規定命司法事務官進行本件清
    算程序，爰裁定如主文一、二項所示。
四、依消費者債務清理條例第11條第1 項、第83條第1 項、第16
    條第1 項，裁定如主文。
中    華    民    國    97    年    12    月    30    日
                  民事鳳山分庭  法      官  吳文婷
上為正本係照原本作成。
本件不得抗告。
本裁定已於97年12月30日下午4時公告。
中    華    民    國    97    年    12    月    30    日
                                書  記  官  林仕興


司法院資訊處製作；財團法人民間司法改革基金會備份。
